臺灣嘉義地方法院民事判決
110年度朴簡字第189號
原      告  新光產物保險股份有限公司台南分公司

法定代理人  莊曜彰  
訴訟代理人  郭逸斌  
被      告  黃寶山  
上列當事人間請求損害賠償事件，本院於民國110年10月29日言
詞辯論終結，判決如下：
    主      文
被告應給付原告新臺幣127,339元，及自民國110年8月3日起至清
償日止，按週年利率百分之5計算之利息。
原告其餘之訴駁回。
訴訟費用由被告負擔百分之64，餘由原告負擔。
本判決原告勝訴部分得假執行。 
    事實及理由
一、原告主張：緣原告承保第三人（即被保險人）陳俊良所有牌
    照號碼ATH-5811號自用小客車（下稱系爭車輛）之車體損失
    險，於民國109年9月4日18時許，上開保車使用人駕駛保車
    行經嘉義縣布袋鎮台17線133公里處，遭被告駕駛MU3-217號
    機車因未注意車前狀況而追撞保車，致保車車體受損，全案
    經嘉義縣警察局布袋分局交通事故處理小組處理在案。按因
    故意或過失，不法侵害他人權利者，負損害賠償責任；動力
    車駕駛人使用中加損害於他人者，應賠償因此所生之損害；
    又不法毀損他人之物者，應賠償受害人其物因毁損所減少之
    價額，觀乎民法第184條第1項前段、第191條之2與第196條
    分別定有明文，被告之侵害行為與原告之損害間有因果關係
    ，故被告應負損害賠償責任。原告依約賠付陳俊良（車輛修
    復費逕付南都汽車股份有限公司）車損費用新臺幣（下同）
    198,097元後，依保險法第53條之規定取得代位求償權向被
    告請求上開修理費用等語。並聲明：被告應給付原告198,09
    7元，及自起訴狀繕本送達翌日起至清償日止，按週年利率5
    %計算之利息。
二、被告則以：我沒有錢，公所補助我的金額還不夠我平日生活
    支付等語。
三、得心證之理由：
  ㈠按因故意或過失，不法侵害他人之權利者，負損害賠償責任
    ；汽車、機車或其他非依軌道行駛之動力車輛，在使用中加
    損害於他人者，駕駛人應賠償因此所生之損害，民法第184
    條第1項前段、第191條之2前段分別定有明文。又按汽車行
    駛時駕駛人應注意車前狀況及兩車並行之間隔，並隨時採取
    必要之安全措施，道路交通安全規則第94條第3項定有明文
    。原告主張之上開事實，業據其提出車險保單、行車執照、
    估價單、統一發票、賠款明細等件為證，並有嘉義縣警察局
    布袋分局檢送之道路交通事故現場圖、道路交通事故調查報
    告表㈠㈡、調查筆錄、現場照片在卷可稽。參諸道路交通事故
    現場圖肇事經過摘要之記載：「A車騎士甲○○騎乘MU3-217普
    重機，於上述時地時，不慎撞擊前方欲右轉之B車駕駛陳俊
    良駕駛ATH-5811自小客因而發生事故」等語，足認本件交通
    事故之發生，係因被告疏未注意車前狀況，致撞及系爭車輛
    ，顯有過失，且被告之過失行為與系爭車輛受損害間，具有
    相當因果關係，被告自應負侵權行為損害賠償責任。
  ㈡按被保險人因保險人應負保險責任之損失發生，而對於第三
    人有損失賠償請求權者，保險人得於給付賠償金額後，代位
    行使被保險人對於第三人之請求權，但其所請求之數額，以
    不逾賠償金額為限，保險法第53條第1項定有明文。次按不
    法毀損他人之物者，被害人得請求賠償其物因毀損所減少之
    價額；負損害賠償責任者，除法律另有規定或契約另有訂定
    外，應回復他方損害發生前之原狀；損害賠償，除法律另有
    規定或契約另有訂定外，應以填補債權人所受損害及所失利
    益為限，民法第196條、第213條第1項、第216條第1項分別
    定有明文。而所謂請求賠償物被毀損所減少之價額，得以修
    復費用為估定標準，但以必要者為限，例如修理材料以新品
    換舊品，應予折舊（最高法院77年度第9次民事庭會議決議
    參照）。查原告已依保險契約支付系爭車輛修復費用198,09
    7元，惟上開修復費用包含零件137,690元、工資19,790元、
    烤漆40,617元，有前揭估價單、統一發票在卷可證，該零件
    材料係以新品替換舊品，自應扣除折舊部分。又依行政院所
    頒固定資產耐用年數表，自用小客車之耐用年數為5年，及
    依平均法每年折舊5分之1，參酌營利事業所得稅結算申報查
    核準則第95條第6項規定，固定資產提列折舊採用平均法者
    ，以1年為計算單位，其使用期限未滿1年者，按實際使用之
    月數相當於全年之比例計算之，不滿1月者，以月計。而系
    爭車輛係106年9月出廠，有車籍資料在卷可稽，迄至本件車
    禍發生時即109年9月4日，已使用3年1月，本院以平均法計
    算其折舊後，上開零件費用扣除折舊後之必要費用為66,932
    元（計算方式詳如附表），再加計工資19,790元、烤漆40,6
    17元，總計系爭車輛修復必要費用為127,339元。
  ㈢綜上所述，原告依保險代位及侵權行為之法律關係，請求被
    告給付127,339元，及自起訴狀繕本送達翌日即110年8月3日
    起至清償日止，按週年利率5%計算之利息，為有理由，應予
    准許。其逾此範圍之請求，則無理由，應予駁回。
四、本件原告勝訴部分，係就民事訴訟法第427條訴訟適用簡易
    程序所為被告敗訴之判決，依同法第389條第1項第3款規定
    ，應依職權宣告假執行。
五、訴訟費用負擔之依據：依民事訴訟法第79條規定，本件訴訟
    費用依勝敗比例，應由被告負擔百分之64，餘由原告負擔。
中　　華　　民　　國　　110 　年　　11　　月　　9 　　日
                  臺灣嘉義地方法院朴子簡易庭
                                  法　官　孫偲綺
以上正本係照原本作成。
如對本判決上訴，須於判決送達後20日內向本庭（嘉義市文化路
308之1號）提出上訴狀（均須按他造當事人之人數附繕本）。如
委任律師提起上訴者，應一併繳納上訴審裁判費。
中　　華　　民　　國　　110 　年　　11　　月　　9 　　日
                                  書記官  李珈慧
附表：計算方式
㈠殘價＝取得成本÷（耐用年數＋1）即137,690÷（5+1）＝22,948（
  小數點以下四捨五入）。
㈡折舊額＝（取得成本－殘價）×1/（耐用年數）×（使用年數）即
  （137,690－22,948）×1/5×（3+1/12）＝70,758（小數點以下四
  捨五入）。
㈢扣除折舊後價值＝（新品取得成本－折舊額）即137,690－70,758＝
  66,932。